臺灣雲林地方法院刑事判決　　　　　　　100年度易字第109號
公　訴　人　臺灣雲林地方法院檢署檢察官
被　　　告　王岳亮
選任辯護人　王英傑　律　師
上列被告因贓物案件，經檢察官提起公訴（100 年度偵緝字第16
號）被告於本院準備程序進行中，就被訴事實為有罪之陳述，經
合議庭裁定由法官一人獨任進行簡式審判程序，判決如下：
    主  文
王岳亮犯故買贓物罪，處有期徒刑陸月，減為有期徒刑月，如
易科罰金，以銀元佰元，即新臺幣玖佰元折算壹日。
    事  實
一、王岳亮明知車牌號碼LM-1690 號自用小客車1 輛（該車為陳
    金順所有，於民國93年11月8 日23時許，停放在臺中縣太平
    市○○○ 街21巷1 號前失竊），係屬無合法來源之贓車，竟
    基於故買贓物之犯意，於93年11月8 日某時，在員林交流道
    附近，以新台幣3 萬元之價格向王谷龍買受之（王谷龍所涉
    贓物罪犯行，另案經臺灣雲林地方法院判處有期徒刑6 月確
    定）。嗣經警循線查悉上情。
二、案經雲林縣警察局斗六分局報告臺灣雲林地方法院檢察署檢
    察官偵查起訴。
    理  由
一、認定犯罪事實所憑證據及理由：
  (一)本案王岳亮所犯刑法第349 條第2 項之故買贓物罪，係死刑
    、無期徒刑、最輕本刑為3 年以上有期徒刑以外之罪，其於
    準備程式就前揭被訴事實為有罪之陳述，經受命法官告知簡
    式審判程式之旨，並聽取被及其辯護人與公訴人之意見後，
    本院合議庭裁定由受命法官獨任進行簡式審判程式，是本件
    之證據調查，依刑事訴訟法第273 條之2 規定，不受同法第
    159 條第1 項、第161 條之2 、第161 條之3 、第163 條之
    1 及第164 條至第170 條規定之限制，合先敘明。
  (二)上開犯罪事實，除被告於本院之自白外，尚有下列證據可佐
    ：
    、被告王岳亮之偵訊筆錄。
    、證人王谷龍、陳良彬、張方、賴聰輝之證述。
    、證人林科宏、劉志民、江煥棋、葉正信之偵查中證述。
    、證人陳金順於警詢證述。
    、車牌號碼LM-1690 號車輛之車籍資料。
    足認被告之自白與事實相符，本件事證明確，被告犯行可以
    認定。
二、論罪科刑之理由：
  (一)行為後法律有變更者，適用行為時之法律。但行為後之法律
    有利於行為人者，適用最有利於行為人之法律，現行刑法第
    2 條第1 項定有明文。被告行為後，刑法業於94年1 月7 日
    修正，於94年2 月2 日公布，並於95年7 月1 日施行，是本
    案被告行為後，法律已有變更。又參酌最高法院95年5 月23
    日第8 次刑事庭會議決議，現行刑法第2 條第1 項之規定，
    係規範行為後法律變更所生新舊法律比較適用之準據法，於
    新刑法施行後，應適用新刑法第2 條第1 項之規定，綜其全
    部罪刑之結果，而為「從舊從輕」之比較。本案涉及法律變
    更之部分經附表所示比較修正前、後刑法之規定，以修正前
    刑法有利於被告，依現行刑法第2 條第1 項規定，自應適用
    修正前之刑法，合先敘明。
  (二)核被告所為，係犯刑法第349 條第2 項之故買贓物罪。
  (三)爰審酌被告故買贓物，助長財產犯罪，增加被害人追索財物
    之困難，法紀觀念薄弱，其犯案後即於94年2 月間到大陸地
    區，不回臺灣接受偵查、審判，延至99年12月5 日始被大陸
    地區公安人員逮捕，遣返回臺，耗費司法資源甚鉅，惟其於
    偵訊及本院審理時均能坦承犯行，尚能知錯，及其家庭、身
    體狀況，以及被告表示願受量處有期徒刑6 月，檢察官亦表
    示同意此刑度等一切情狀，本院衡酌上情，為適當，量處如
    主文所示之刑，並諭知易科罰金之折算標準。
  (四)本件被告故買贓物之行為，係在96年4 月24日以前，應依中
    華民國九十六年罪犯減刑條例第2 條第1 項第3 款之規定減
    其刑期至二分之一。被告雖因另案違反槍砲彈藥刀械管制條
    例案件（下稱槍砲案件，已經檢察官以100 年度偵緝字第16
    號為不起訴處分）於偵查中未到案，經雲林地檢署於95年1
    月4 日發佈通緝（案號94年度偵字第1268號；案由為槍砲彈
    藥刀械管制條例，其通緝事實：黃村、陳勇等涉嫌於大陸地
    區隔海教唆他人槍擊陳東日等人住宅，並以簡訊、電話恐嚇
    檢警人員，王岳亮為其共犯，有犯意聯絡及行為分擔。以上
    事實，無一詞敘及故買贓犯行），嗣於100 年1 月7 日緝獲
    ，而撤銷通緝，有雲林地檢署通緝書（稿）、撤銷通緝書可
    參，可徵雲林地檢署並未對被告故買贓物（與槍砲案件屬數
    關係）犯行一併通緝，自無同條例第5 條不得減刑之適用，
    附此敘明。
四、應適用之法律：
  (一)刑事訴訟法第273 條之1 第1 項、第299 條第1 項前段。
  (二)刑法第2 條第1 項前段、第349 條第2 項、第41條第1 項前
    段（修正前），刑法施行法第1 條之1 。
  (三)罰金罰鍰提高標準條例第1 條前段、第2 條（刪除前）。
  (四)中華民國九十六年罪犯減刑條例第2 條第1 項第3 款。
本案經檢察官陳宜君到庭執行職務。
中    華    民    國  100     年    3     月    16    日
                  刑事第二庭    法  官  陳定國
以上正本證明與原本無異。
如不服本判決應於收受判決後10日內向本院提出上訴書狀，並應
敘述具體理由；其未敘述上訴理由者，應於上訴期間屆滿後20日
內向本院補提理由書（均須按他造當事人之人數附繕本）。「切
勿逕送上級法院」。
                                書記官  魏輝碩
中    華    民    國  100     年    3     月    16    日
附錄本案論罪科刑法條全文：
刑法第349條
收受贓物者，處 3 年以下有期徒刑、拘役或 5 百元以下罰金。
搬運、寄藏、故買贓物或為牙保者，處5 年以下有期徒刑、拘役
或科或併科1 千元以下罰金。
因贓物變得之財物，以贓物論。
附表
┌────────┬────────┬────────┬────────┐
│法        條    │修正前規定      │修正後規定      │新舊法之適用    │
├────────┼────────┼────────┼────────┤
│刑法第349 條第1 │罰金罰鍰提高標準│刑法施行法第1 條│(一)適用修正前規定│
│項法定刑關於罰金│條例第1 條前段之│之1 規定：「中華│。              │
│部分：罰金罰鍰提│規定：「依法律應│民國94年01月07日│(二)本案被告所犯刑│
│高標準條例第1 條│處罰金、罰鍰者，│刑法修正施行後，│法第349 條第1 項│
│前段、現行法規所│就其原定數額得提│刑法分則編未修正│之罪法定刑有罰金│
│定貨幣單位折算新│高為2 倍至10倍。│之條文定有罰金者│刑，且為刑法分則│
│臺幣條例第2 條、│」              │，自94年01月07日│編未修正之條文而│
│刑法第33條第5 款│現行法規所定貨幣│刑法修正施行後，│定有罰金刑者，於│
│                │單位折算新臺幣條│就其所定數額提高│刑法施行法第1 條│
│                │例第2 條規定：「│為30倍，但72年06│之1 修正增訂前，│
│                │現行法規所定金額│月26日到94年01月│其貨幣單位為銀元│
│                │之貨幣單位為圓、│07日新增或修正之│，是被告所犯刑法│
│                │銀元或元者，以新│條文，就其所定數│第349 條第1 項之│
│                │臺幣元之3 倍折算│額提高為3 倍。」│罪罰金刑之提高標│
│                │之。」          │刑法第33條第5 款│準，於適用罰金罰│
│                │刑法第33條第5 款│規定：「罰金：新│鍰提高標準條例第│
│                │規定：「罰金：1 │臺幣1,000 元以上│1條 前段及現行法│
│                │元以上。」      │，以百元計算之。│規所定貨幣單位折│
│                │                │」              │算新臺幣條例第2 │
│                │                │                │條規定換算為新臺│
│                │                │                │幣時，法定刑罰金│
│                │                │                │部分，最高應為罰│
│                │                │                │金新臺幣15,000元│
│                │                │                │以下（乘以10，再│
│                │                │                │乘以3） 。如適用│
│                │                │                │刑法施行法第1 條│
│                │                │                │之1 規定提高30倍│
│                │                │                │，則為罰金新臺  │
│                │                │                │幣15,000元以下（│
│                │                │                │乘以30），故關於│
│                │                │                │法定刑為罰金部分│
│                │                │                │之提高標準，新法│
│                │                │                │並非較有利於被告│
│                │                │                │，本案關於刑法第│
│                │                │                │349 條第1 項之罪│
│                │                │                │法定刑罰金提高標│
│                │                │                │準部分，應依刑法│
│                │                │                │第2 條第1 項前段│
│                │                │                │規定，適用行為時│
│                │                │                │之法律即罰金罰鍰│
│                │                │                │提高標準條例第1 │
│                │                │                │條前段及現行法規│
│                │                │                │所定貨幣單位折算│
│                │                │                │新臺幣條例第2 條│
│                │                │                │之規定。        │
│                │                │                │(三)法定刑罰金部分│
│                │                │                │，依修正前刑法第│
│                │                │                │33條第5 款規定，│
│                │                │                │及罰金罰鍰提高標│
│                │                │                │準條例第1 條前段│
│                │                │                │提高後，再依現行│
│                │                │                │法規所定貨幣單位│
│                │                │                │折算新臺幣條例第│
│                │                │                │2 條換算為新臺幣│
│                │                │                │時，最高應為30  │
│                │                │                │元以上，依修正後│
│                │                │                │刑法第33條第5 款│
│                │                │                │規定，為新臺幣1,│
│                │                │                │000 元以上，修正│
│                │                │                │後刑法第33條第5 │
│                │                │                │款規定並非較有利│
│                │                │                │於被告，依刑法第│
│                │                │                │2 條第1 項前段規│
│                │                │                │定，應適用修正前│
│                │                │                │刑法第33條第5 款│
│                │                │                │規定。          │
├────────┼────────┼────────┼────────┤
│刑法第41條第1 項│刑法第41條第1 項│刑法第41條第1 項│(一)適用修正前規定│
│前段易科罰金部分│前段規定：「犯最│前段規定：「犯最│。              │
│                │重本刑為5 年以下│重本刑為五年以下│(二)本案被告行為時│
│                │有期徒刑以下之刑│有期徒刑以下之刑│之易科罰金折算標│
│                │之罪，而受6 個月│之罪，而受六個月│準，應以銀元100 │
│                │以下有期徒刑或拘│以下有期徒刑或拘│元至300 元折算為│
│                │役之宣告，因身體│役之宣告者，得以│1日 ，經依現行法│
│                │、教育、職業、家│新臺幣一千元、二│規所定貨幣單位折│
│                │庭之關係或其他正│千元或三千元折算│算新臺幣條例第2 │
│                │當事由，執行顯有│一日，易科罰金。│條規定換算為新臺│
│                │困難者，得以1 元│但確因不執行所宣│幣後，最高應以新│
│                │以上3 元以下折算│告之刑，難收矯正│臺幣900 元折算為│
│                │1日 ，易科罰金。│之效，或難以維持│1日 ，修正後則以│
│                │」罰金罰鍰提高標│法秩序者，不在此│新臺幣1,000 元、│
│                │準條例第2 條（已│限。」          │2,000 元、3,000 │
│                │刪除）規定：「依│                │元折算1 日，修正│
│                │刑法第41條易科罰│                │後刑法第41條第1 │
│                │金或第42條第2 項│                │項前段規定，並非│
│                │易服勞役者，均就│                │較有利於被告，依│
│                │其原定數額提高為│                │刑法第2 條第1 項│
│                │100 倍折算1日 ；│                │前段規定，適用行│
│                │法律所定罰金數額│                │為時法律即修正前│
│                │未依本條例提高倍│                │刑法第41條第1 項│
│                │數，或其處罰法條│                │前段及罰金罰鍰提│
│                │無罰金刑之規定者│                │高標準條例第2 條│
│                │，亦同。」      │                │規定，定其易科罰│
│                │                │                │金之折算標準。  │
└────────┴────────┴────────┴────────┘